【裁判字號】    95,訴,458
【裁判日期】    951226
【裁判案由】    公共危險
【裁判全文】
臺灣宜蘭地方法院刑事判決               95年度訴字第458號
公  訴  人  臺灣宜蘭地方法院檢察署檢察官
被      告  甲○○
指定辯護人  本院公設辯護人丙○○
上列被告因公共危險案件，經檢察官提起公訴（94年度核退偵字
第136號），本院判決如下：
    主  文
甲○○放火燒燬他人所有之鰻苗寮，致生公共危險，累犯，處有
期徒刑壹年貳月。
    事  實
一、甲○○前因公共危險案件，經臺灣高等法院於民國91年11月
    21日以91年度上更一字第628號判決判處有期徒刑10月確定
    ，嗣於93年1月14日因徒刑執行完畢出監。詎仍不知悔改，
    於94年8月25日中午12時28分許，基於放火燒燬他人所有之
    物之故意，持打火機點燃位於宜蘭縣壯圍鄉東港村海灘上，
    屬於他人所有供捕鰻苗人臨時休憩之鰻苗寮1座燒燬殆盡，
    致生公共危險。
二、案經宜蘭縣警察局礁溪分局報請臺灣宜蘭地方法院檢察署檢
    察官偵查起訴。
    理  由
一、訊據被告甲○○固坦承於前揭時、地持打火機引燃火苗，嗣
    致他人所有供捕鰻苗人臨時休憩之鰻苗寮1座燒燬之事實，
    惟矢口否認有何放火燒燬他人之物，致生公共危險之犯行，
    辯稱：伊要在海邊抓魚苗，要在海灘上做1只蒙古包作臨時
    休息之處所，於整理場地把垃圾集中燒燬時不小心燒到該只
    捕鰻苗人臨時休憩之蒙古包。且該處屬於空曠之海灘，無延
    燒之可能，應不致生公共危險云云。惟查：
（一）證人丁○○於本院審理時證稱：伊所有之商店係開在宜蘭
      縣壯圍鄉東港村海邊簡易碼頭附近，於94年8月25日中午
      ，其母看到有很大之濃霧，告知伊後，伊遂前往查看，當
      時看到鰻苗寮起火燃燒，火勢很大，靠近時看到被告在海
      邊走來走去，伊問被告是否知道火如何燃燒，被告答稱忘
      記了，伊覺得被告好像喝醉酒故伊不敢靠近他等語（參見
      本院卷第32頁）；又證人丁○○、另1名目擊者證人乙○
      ○均於偵查中證稱：伊等與被告溝通時，被告對伊等說火
      是他放的，被告說海這麼漂亮但放一堆東西，很生氣所以
      放火燒了等語（參見94年度核退偵字第136號卷第56頁）
      ，足見被告於鰻苗寮燃燒時，曾向證人丁○○、乙○○表
      示為其放火燒燬。再參之，依卷附宜蘭縣政府消防局出具
      本件「火災現場勘查紀錄及原因研判」之記載，火災處所
      並無從事炊事及敬神祭祖活動之跡象，研判因敬神祭祖活
      動及炊事不慎引起火災之可能性較小；現場當時並未有人
      員在工寮（即指本件燒燬供捕鰻苗人臨時休憩之鰻苗寮）
      內活動，研判當時可能無用電之情形，研判本案因用電不
      慎引起火災之可能性較小；現場經勘查，未發現可疑之自
      燃性化學物品，因化學物品自燃引起火災之可能性較小；
      現場火災位於不特定人得以進出之海邊沙灘，起火工寮西
      南側部分漂流木向南側外傾倒，不排除火流是由工寮外側
      向內部延燒之可能性，研判不排除因外來明火引起火災之
      可能性（參見本院卷第12、13頁）；又依宜蘭縣政府消防
      局本件火災之鑑識人員王進維於偵查中證稱：本件火災之
      發生並非鰻苗寮外圍之垃圾沿燒至鰻苗寮，因為鰻苗寮外
      圍並未發現漂流木或其他材質燒燬物，伊目光所及都是鰻
      苗寮本身之建材等語（參見94年度核退偵字第136號卷第
      57、58頁）。足認被告並非因燃燒垃圾而失火並沿燒至該
      座鰻苗寮，被告應有放火之故意，被告辯稱係因失火而造
      成本件火災云云，洵難採認。
（二）按刑法第175條第1項放火燒燬同法第173條、第174條以外
      之他人所有物，致生公共危險罪，固以致生公共危險即具
      體危險為犯罪構成要件之一，惟所謂公共危險，祇須有發
      生實害之蓋然性為已足，即有致生公共危險結果之具體危
      險，即屬相當，此有最高法院72年度台上字第2532號判決
      可資參照。查本件起火地點在宜蘭縣壯圍鄉東港村之海灘
      上，雖屬空曠且為無法延燒之沙灘地，但證人丁○○於本
      院審理時證稱：起火時火勢猛烈，濃煙直竄，該只燃燒之
      鰻苗寮距離約6、7公尺處即有其他鰻苗寮數座在旁等語（
      參見本院卷第32、35、36頁）。復依前揭「火災現場勘查
      紀錄及原因研判」之記載，火災時吹東風（參見94年度核
      退偵字第136號卷第12頁），若未及時撲滅，隨燃燒材質
      飄飛之火苗仍可能危害周遭之鰻苗寮，已有發生實害之蓋
      然性，是被告辯稱應不致生公共危險，不足為採。
（三）綜上所陳，被告上開辯解不足為採。本案事證明確，被告
      犯行堪可認定，應依法論科。
二、論罪科刑部分：
（一）上開遭被告燒燬之鰻苗寮，係屬他人所有之物，為證人丁
      ○○於本院審理時證稱：曾有人問伊其鰻苗寮及其內物品
      為何不見，伊即請該員至警察局詢問等語（參見本院卷第
      33頁）甚明，是核被告所為，係犯刑法第175條第1項之放
      火燒燬同法第173條、第174條以外之他人所有物罪。公訴
      人雖認被告所燒燬之物，屬於同法第174條第1項所稱之建
      築物云云。惟按刑法第173條、第174條所指之「建築物」
      ，乃指定著於土地之工作物，除須上有屋面，周有門壁，
      足以蔽風雨、通出入外，尚須適於吾人長久起居出入始可
      ，此有最高法院88年度台上字第2257號判決、90年度台上
      字第482號判決可參。是得認為係建築物之工作物，除有
      建築物之外形以外，尚須得供人類吃、喝、拉、睡等旦夕
      作息使用之處所。經查，證人丁○○於本院審理時證稱：
      本件燒燬之物為抓鰻苗之工寮，鰻苗寮通常係由塑膠布、
      黑網及樹枝圍成圓弧型，極易拆卸，一般而言有門無窗戶
      ，寬約2、3公尺，長約7、8公尺，屬於捕鰻苗人休憩之處
      所，因冬季夜間捕鰻苗人自海裡捕鰻苗上岸後可藉該鰻苗
      寮稍作休息後，再次下海捕鰻苗，伊未曾見過有人生活起
      居都在裡面等語（參見本院卷第33、34頁）。可徵本件燒
      燬之物，係宜蘭縣壯圍鄉東港海邊捕鰻苗人專為冬季夜間
      捕鰻苗時，用以抵擋夜晚低溫寒風、短暫休憩、置放魚具
      等私有物，外型類如蒙古包或棚帳之簡易寮舍，實難以作
      為旦夕作息使用之處所，應不適於吾人長久起居出入，未
      符建築物之要件，公訴人所認尚有未當，惟因被告燒燬刑
      法第173、174條以外他人所有之鰻苗寮，致生公共危險，
      起訴基本事實相同，本院自得逕予審理並變更起訴法條。
（二）被告行為後，刑法業於94年2月2日經總統以華總一義字第
      09400014901號令修正公布，並於95年7月1日施行（下稱
      新刑法，修正前刑法下稱舊刑法），參酌最高法院95年5
      月23日刑事庭第8次會議決議及最高法院24年上字第4634
      號判例意旨，新刑法第2條第1項之規定，係規範行為後法
      律變更所生新舊法律比較適用之準據法，於新刑法施行後
      ，應適用新刑法第2條第1項之規定，為「從舊從輕」之比
      較。另於比較時應就罪刑有關之共犯、未遂犯、想像競合
      犯、牽連犯、連續犯、結合犯，以及累犯加重、自首減輕
      暨其他法定加減原因（如身分加減）與加減比例等一切情
      形，本於統一性及整體性原則，綜其全部罪刑之結果而為
      比較。經附表所示比較新舊刑法結果，應適用較有利於被
      告即行為時之舊刑法。被告有前揭事實欄所載之犯罪科刑
      及執行情形，此有臺灣高等法院被告前案紀錄表1紙在卷
      可稽，其於5年內再犯有期徒刑以上之本罪，為累犯，應
      依法加重其刑。爰審酌被告係以放火方式燃燒非屬於建築
      物之鰻苗寮，行為本身即具有危險性、惟因被告放火之地
      點位於較為空曠之海灘，其中散布有數座寮舍雖非無危險
      性，然危險程度誠屬較低、造成捕鰻苗人財產之損失、未
      釀成人員傷亡之重大災害，併其犯後態度等一切情狀，量
      處如主文所示之刑。至被告放火所用之打火機，未據扣案
      ，被告亦陳稱業已滅失，爰不予以宣告沒收。
據上論斷，應依刑事訴訟法第299條第1項前段、第300條，刑法
第2條第1項前段、第175條第1項，修正前刑法第47條，判決如主
文。
本案經檢察官吳志成到庭執行職務。
中    華    民    國    95    年    12    月    26    日
                  刑事第三庭審判長法  官   林惠玲
                                  法  官   劉家祥
                                  法  官   郭淑珍
以上正本證明與原本無異。
如不服本判決應於收受本判決後10日內向本院提出上訴書狀，其
未敘述上訴理由者，並得於提起上訴後10日內向本院補提理由書
狀(均須按他造當事人之人數附繕本)「切勿逕送上級法院」。
                                  書記官   林秀麗
中    華    民    國    95    年    12    月    27    日
附錄法條：
刑法第175條第1項
放火燒燬前二條以外之他人所有物，致生公共危險者，處一年以
上七年以下有期徒刑。
附表：
┌───┬───────┬────────┬──────┐
│比較  │舊刑法於本案適│新刑法於本案適用│依從舊從輕原│
│法條  │用之法律效果  │之法律效果      │則比較結果  │
├───┼───────┼────────┼──────┤
│刑法第│包括故意及過失│限於故意再犯者，│無產生更有利│
│47條  │再犯者，被告於│被告於前案有期徒│或更不利於被│
│      │前案有期徒刑執│刑執行完畢後，5 │告之變更。  │
│      │行完畢後，5年 │年內出於故意再犯│            │
│      │內再犯本案，應│本案，應適用累犯│            │
│      │適用累犯規定，│規定，加重本刑至│            │
│      │加重本刑至2分 │2分之1。        │            │
│      │之1。         │                │            │
├───┴───────┴────────┴──────┤
│綜合比較結果：                                        │
│無產生更有利或更不利於被告之變更，新刑法顯非較有利於被│
│告，故應一體適用行為時之舊刑法。                      │
└───────────────────────────┘


司法院資訊處製作；財團法人民間司法改革基金會備份。
